【裁判字號】    99,訴,101
【裁判日期】    990429
【裁判案由】    殺人未遂等
【裁判全文】
臺灣苗栗地方法院刑事裁定               99年度訴字第101號
公  訴  人  臺灣苗栗地方法院檢察署檢察官
被      告  乙○○
指定辯護人  本院公設辯護人  辛○○
上列被告因殺人未遂等案件，本院裁定如下：
    主  文
乙○○之羈押期間，自民國玖拾玖年伍月拾日起延長貳月。
    理  由
一、被告乙○○因殺人未遂等案件，前經本院認為犯罪嫌疑重大
    ，且有事實足認為有逃亡之虞，又所犯為最輕本刑5 年以上
    有期徒刑之罪，非予羈押顯難進行審判，而有羈押之必要，
    依刑事訴訟法第101 條第1 項第1 款、第3 款規定，於民國
    99 年2月10日裁定執行羈押。
二、按羈押被告，審判中不得逾3 月，但有繼續羈押之必要者，
    得於期間未滿前，經法院依第101 條或第101 條之1 之規定
    ，訊問被告後，以裁定延長之，刑事訴訟法第108 條第1 項
    定有明文。查本案羈押期間即將屆滿，經本院訊問後，認為
    符合延長羈押之要件，爰裁定自99年5 月10日起延長羈押2
    月，其理由如下：
（一）被告涉犯刑法第271 條第2 項、第1 項之殺人未遂罪、第
      330 條之加重強盜罪及違反槍砲彈藥刀械管制條例第7 條
      第4 項、第12條第4 項之未經許可持有制式手槍及子彈罪
      等部分，業據檢察官提出(1)被告之警詢、偵訊筆錄，記載
      被告自白加重強盜、未經許可持有槍彈等部分犯行；(2)證
      人即警員丙○○、庚○○、戊○○、丁○○、己○○之警
      詢、偵訊筆錄，記載當日查緝贓車執行公務圍捕被告及證
      人丙○○之槍彈遭被告奪取後射擊受傷之情形；(3)證人甲○○之警詢筆錄，記載被告逃離現場後，於夜間侵入苗栗
      縣苑裡鎮○○路甲○○住處，持上開搶奪手槍對甲○○作
      勢開槍，強取甲○○所有之機車後騎乘逃逸；(4)台中榮民
      總醫院診斷證明書，記載證人丙○○所受槍擊之傷勢；(5)
      苗栗縣警察局通霄分局0124警員丙○○執勤遇襲示意圖、
      苗栗縣警察局現場勘察報告及採證報告、現場照片等，記
      載被害人丙○○所持警槍遭奪取及射擊受傷之現場狀況，
      被告於本院準備程序時亦坦承上開搶奪警槍、加重強盜及
      未經許可持有制式手槍、子彈等犯行，綜合勾稽上開證據
      資料，足認為被告犯罪嫌疑重大。
（二）(1)本件原係因警察接獲贓車（車號1513-VH 號自小客車，
      當時懸掛車牌號碼0968-NC 之車牌）通報，在苗栗縣苑裡
      鎮○○里○○路80之17號南側埋伏，適被告駕駛另竊取之
      自小客車，搭載友人林淑卿前往該處，由林淑卿下車駕駛
      上開車號1513-VH 號自小客車，警察上前表明身分之際，
      被告見狀竟駕車逃逸，惟其所駕駛之車輛失控後，被告旋
      即下車逃離，因警員丙○○上前逮捕，被告極力反抗，與
      之拉扯，並奪取丙○○持有之警槍及子彈，致丙○○遭槍
      擊受傷倒地，被告趕緊逃離現場，因無交通工具，又持槍
      強取被害人甲○○之機車騎乘逃逸；(2)嗣於99年1 月27
      日，經警在台中市北屯區，查獲被告欲逮捕時，被告又欲
      持槍逃逸，經警開槍警告，並遭槍射中後，始被警察制服
      就範等情，均為被告所自承；參以被告前亦因毒品案件，
      經臺灣台中地方法院於98年10月9 日通緝中，有臺灣高等
      法院被告前案紀錄表1 份在卷可稽，而被告於本件警詢中
      更供稱：「我有說過我遇到警察一定拼命跑。」等語（見
      偵查卷第15頁），可見被告主觀上即有逃亡之意，且遇有
      警察查緝時，均極力抗拒，且為避免逮捕或求脫逃，竟均
      施用強暴、脅迫之手段，堪認被告不僅有逃亡之虞，且有
      造成他人生命、身體安全之虞。
（三）再者，被告所犯為刑法第271 條第2 項、第1 項之殺人未
      遂罪、第330 條第1 項之加重強盜罪、槍砲彈藥刀械管制
      條例第7 條第4 項之未經許可持有制式手槍罪，均係最輕
      本刑5 年以上有期徒刑之罪，審酌被告所涉犯之重罪，其
      可預期判決之刑度既重，被告為規避刑罰之執行而妨礙追
      訴、審判程序進行之可能性增加，國家刑罰權有難以實現
      之危險；按基於憲法保障人民身體自由之意旨，被告犯刑
      事訴訟法第101 條第1 項第3 款重罪條款且嫌疑重大者，
      仍應有相當理由認為其有逃亡、湮滅、偽造、變造證據或
      勾串共犯或證人等之虞，法院斟酌命該被告具保、責付或
      限制住居等侵害較小之手段，均不足以確保追訴、審判或
      執行程序之順利進行，此際予以羈押，方堪稱係屬維持刑
      事司法權有效行使之最後必要手段。查被告縱符合刑事訴
      訟法第101 條第1 項第3 款之羈押事由，法官仍須就犯罪
      嫌疑是否重大、有無羈押必要、有無不得羈押之情形予以
      審酌，非謂一符合該款規定之羈押事由，即得予以羈押，
      固經司法院釋字第665號解釋釋明在案。惟上揭所稱「相
      當理由」，與同條項第1 款、第2 款法文內之「有事實足
      認有……之虞」（學理上解釋為「充分理由」）尚屬有間
      ，其條件當較寬鬆。良以重罪常伴有逃亡、滅證之高度可
      能，係趨吉避凶、脫免刑責、不甘受罰之基本人性，倘一
      般正常之人，依其合理判斷，可認為該犯重罪嫌疑重大之
      人具有逃亡或滅證之相當或然率存在，即已該當「相當理
      由」之認定標準，不以達到充分可信或確定程度為必要。
      以量化為喻，若依客觀、正常之社會通念，認為其人已有
      超過百分之50之逃亡、滅證可能性者，當可認具有相當理
      由認為其有逃亡、滅證之虞。此與前2 款至少須有百分之
      80以上，始足認有該情之虞者，自有程度之差別。再其認
      定，固不得憑空臆測，但不以絕對客觀之具體事實為限，
      若有某些跡象或情況作為基礎，即無不可。至相關之事實
      或跡象、情況，鑑於此非屬實體審判之核心事項，自以自
      由證明為已足，並不排斥傳聞證據，斯不待言（最高法院
      98年度台抗字第668號裁定參照）。查被告前因違反毒品
      危害防制條例案件，經臺灣臺中地方法院於98年10月9日
      發布通緝，已如前述，且被告於99年1月24日、27日為警
      追緝拘捕時，均一再尋機脫逃，於警詢時亦表明有脫逃之
      意。足見，依被告先前之通緝紀錄、脫逃拒捕情節，及被
      告之供述內容，實有事實足認為被告有逃亡之虞，另揆諸
      其所犯數罪均為最輕本刑5 年以上之重罪，徵諸前開說明
      ，自有「相當理由」足認其有逃亡之虞，堪認本件羈押原
      因仍繼續存在。是認被告涉有重罪且仍有逃亡之虞，刑事
      訴訟法第101 條第1 項第1 款、第3 款之要件仍然存在。
（四）本院斟酌被告迭於警察查緝過程，抗拒逮捕，且搶奪員警
      槍彈逃逸，並持所搶奪之手槍強取被害人之機車，其所犯
      殺人未遂、未經許可持有制式手槍及加重強盜等罪，對社
      會治安及民眾安全影響重大，及其性質、刑度、本案之審
      理時程、進度，為保全審判、執行程序之順利進行，認命
      被告具保、責付或限制住居等侵害較小之手段，均不足以
      確保追訴、審判或執行程序之順利進行，認繼續羈押乃為
      維持刑事司法權有效行使之最後必要手段，非予羈押，顯
      難進行追訴、審判或執行，應無逾越憲法第23條規定之比
      例原則，與憲法第8 條保障人民身體自由及第16條保障人
      民訴訟權之意旨，尚無違背。此外聲請人復無刑事訴訟法
      第114 條所列各款不得羈押被告之事由。
三、本院以被告之羈押期間即將屆滿，羈押原因仍然存在，認仍
    有繼續羈押之必要，應自99年5月10日起，予以延長羈押2月
    ，爰依刑事訴訟法第108 條第1 項、第5 項，裁定如主文。
中    華    民    國    99    年    4     月    29    日
                  刑事第一庭 審判長法  官  林 信 旭
                                   法  官  羅 貞 元
                                   法  官  林 卉 聆
以上正本與原本無異。
如不服本裁定應於送達後5日內向本院提出抗告狀。
                                   書記官  楊 慧 萍
中    華    民    國    99    年    4     月    29    日

司法院資訊處製作；財團法人民間司法改革基金會備份。
